臺灣花蓮地方法院小額民事判決
　　111年度花消小字第3號
原      告  洪士茗  
被      告  香港商世界健身事業有限公司

法定代理人  柯約翰 John Edward Caraccio

訴訟代理人  何翊慈律師
上列當事人間請求返還價金等事件，本院於民國111年10月5日言
詞辯論終結，判決如下：
    主      文
被告應給付原告新臺幣（下同）34,836元，及自民國111年3月16
日起至清償日止，按週年利率百分之5計算之利息。
訴訟費用1,000元由被告負擔。
本判決得假執行。但被告以34,836元為原告預供擔保，得免為假
執行。
    事實及理由
一、原告主張：
　㈠原告於民國105年5月22日與被告之板橋中山分公司（下稱板
    橋分公司）簽立健身會員合約書（下稱系爭契約），支付入
    會費新臺幣（下同）500元及預繳首月及末月月費各1,088元
    ，並以信用卡授權按月扣款月費1,088元，另購入24堂教練
    課計38,112元（每堂1,588元）。
  ㈡後因原告於111年1月11日職務調動，擬轉點至被告之花蓮分
    公司（下稱花蓮分公司），遂與被告洽談，被告同意剩餘20
    堂教練課程轉入花蓮分公司繼續使用，並自111年1月12日終
    止板橋分公司會籍，然原告迄至同年2月18日承接花蓮分公
    司會員即第三人高榮越之會籍前，均未享有被告會員權益，
    而原告聽從被告建議，即依約辦妥相關手續，除支付承接第
    三人會籍之轉讓費300元，再支付花蓮分公司之入會費1,000
    元及預繳2個月月費1,976元，並以信用卡授權按月扣款月費
    988元。
　㈢然無論板橋分公司或花蓮分公司，迄至111年3月間提起消費
    申訴時，均未給予原告轉點後續之健身服務內容，而原告業
    於同月16日主張解約。為此，爰依民法第254條、第259條及
    第179條規定，請求被告返還20堂教練課費用31,760元、板
    橋分公司所預收之末月月費1,088元、花蓮分公司所溢收之
    首月月費988元及入會費1,000元等語。並聲明：如主文第1
    項所示。
二、被告則以：
　㈠原告向被告購買板橋分公司月繳型會籍，並於105年5月22日
    簽立系爭契約，會籍起始日為開放用運動日（即板橋分公司
    開館日105年7月18日），原告當日依約交付手續費500元、
    末月月費1,088元，並於開館日起每月依約扣款1,088元。系
    爭契約所載月費2,176元實為首月加末月之月費總額，因原
    告購買為預售方案，故被告於當日僅預收末月月費，首月月
    費係至105年7月18日始依約扣繳月費。
　㈡原告於111年1月12日向板橋分公司申請終止系爭合約，而由
    原告當時所簽立之「會籍/置物櫃終止申請書」上所載：「
    最後一次扣款日：2021/12/18」、「會籍/置物櫃可使用到
    期日：2022/02/17」等語，可知原告於板橋分公司會籍之末
    月期間為「2022/1/18～2022/2/17」，原告於111年2月17日
    前均得前來板橋分公司運動，原告自得收取該末月之月費，
    而板橋分公司於110年12月18日起即未再扣款，故無溢收月
    費之情事。
　㈢兩造於105年7月10日簽立個人教練課程合約書二份，有效期
    間均為105年7月10日至10月9日，今系爭課程合約均已屆期
    ，自不生終止或解除之效力，且兩造就原告之課程是否可轉
    到花蓮分公司使用，自始未達成合意，原告亦未提出任何被
    告同意之證明，故原告主張後續返還課程之費用，自無理由
    。而課程屆期後，被告仍願讓原告繼續使用剩餘課程，僅屬
    被告基於服務消費者所提出優惠性措施，並不表示課程合約
    未有有效期限。
　㈣原告同意承接第三人高榮越於花蓮分公司之會籍，被告始依
    約收取入會手續費1,000元、首月及末月月費各988元、轉讓
    手續費300元，收費均屬合理等語。
　㈤並為答辯聲明：⒈原告之訴駁回。⒉如受不利判決，願供擔保
    請准宣告免為假執行。
三、本件不爭執事項(見卷第186-191頁)：
  ㈠原告向被告購買板橋分公司月繳型會籍，並於105年5月22日
    簽立系爭契約，會籍起始日為開放用運動日（即板橋分公司
    開館日105年7月18日），原告當日依約交付手續費500元、
    末月月費1,088元，並於開館日起每月依約扣款1,088元。系
    爭契約所載月費2,176元實為首月加末月之月費總額，因原
    告購買為預售方案，故被告於當日僅預收末月月費，首月月
    費係至105年7月18日始依約扣繳月費，另購入每堂1,588元
    之24堂教練課。
  ㈡原告於111年1月11日因職務調動，擬轉點至花蓮分公司，遂
    透過花蓮分公司的業務員徐孟瑋於111年1月12日填寫板橋分
    公司之「會籍/置物櫃終止申請書」，該申請書載明會籍/置
    物櫃可使用到期日為111年2月17日，此時原告在板橋分公司
    尚有20堂教練課程（每堂金額為1,588元）。
  ㈢原告於111年1月12日向花蓮分公司承接訴外人高榮越之會籍
    ，並繳交轉讓手續費300元、入會費1,000元及首、末月月費
    各988元。經花蓮分公司業務員徐孟瑋告知，因過年期間花
    蓮分公司營業時間有調整，原告於111年2月18日起始能在花
    蓮分公司運動。 
四、本件爭點：
    原告請求被告返還下列費用，有無理由？
　　㈠板橋分公司111年1月18日至2月17日之月費1,088元。
    ㈡花蓮分公司入會費1,000元。
　  ㈢花蓮分公司111年1月18日至2月17日之月費988元。
　　㈣20堂未上之教練課程費用31,760元。
五、本院之判斷：
  ㈠按中央主管機關得選擇特定行業，公告規定其定型化契約應
    記載或不得記載之事項；違反前項公告之定型化契約，其定
    型化契約條款無效；定型化契約記載經中央主管機關公告應
    記載之事項者，仍有本法關於定型化契約規定之適用，消費
    者保護法第17條第1項、第5項及消費者保護法施行細則第15
    條第2項分別定有明文。復依行政院體育委員會於101年6月6
    日以體委設字第10100145763號令修正公布之「健身中心定
    型化契約應記載及不得記載事項」應記載事項第7條第1、2
    項規定：消費者得於契約期限屆滿前，隨時終止契約；消費
    者依前項約定終止契約時，業者應就消費者已繳全部費用依
    下列方式之一退還其餘額：㈠扣除依簽約時單月使用費新臺
    幣元乘以實際經過月；㈡無法認定簽約時單月使用費者，按
    契約存續期間比例退還消費者已繳之費用，作為退費金額。
    是核其意旨，於消費者終止契約時，業者應將消費者所繳交
    之費用，扣除消費者已實際使用部分之價值後，辦理退費。
    末按定型化契約中之條款違反誠信原則，對消費者顯失公平
    者，無效；定型化契約有以下情形之一者，推定其顯失公平
    ：㈠違反平等互惠原則者、㈡條款與其所排除不予適用之任意
    規定之立法意旨顯相矛盾者、㈢契約之主要權利或義務，因
    受條款之限制，致契約之目的難以達成者，消費者保護法第
    12條定有明文。
　㈡原告請求被告退還板橋分公司於111年1月18日至2月17日溢收
    之月費1,088元，為有理由。
    ⒈查原告於入會時已預繳末月月費1,088元予板橋分公司之情
      ，已如前揭三、㈠所述。又原告係因調職花蓮而於111年1
      月12日在花蓮分公司簽立板橋分公司終止申請書，並於同
      日繳交花蓮分公司111年1月18日至2月17日之月費988元。
      準此，原告自無可能於111年1月18日至2月17日在板橋分
      公司運動，又此情既為原告申請轉點之動機，復為被告所
      悉，揆諸前揭說明，原告於上開期間客觀上既無法獲板橋
      分公司之服務，被告自無向原告收取該期間之板橋分公司
      月費之依據，而應將此部分月費退還原告。
　　⒉又被告雖主張原告所填寫之「會籍/置物櫃終止申請書」上
      已載明「會籍/置物櫃可使用到期日為111年2月17日」等
      語，足認板橋分公司於111年1月18日至2月17日期間已提
      供原告運動服務云云。惟被告於原告因調職而事實上無法
      前往板橋分公司運動之情形下，仍為上揭記載，自因屬對
      消費者顯失公平而無效。是被告此部分所辯，亦屬無據。
　　⒊綜上，是原告主張板橋分公司溢收末月月費1,088元並請求
      被告返還，自屬有據。
  ㈢原告請求被告返還花蓮分公司入會費1,000元，為有理由。
　　⒈經查，原告係承接訴外人高榮越之花蓮分公司會籍，並因
      此而支出轉讓手續費300元，已如前揭三、㈢所述，可知原
      告並未重新申請花蓮分公司之會籍。況依被告於言詞辯論
      期日中自陳：並未將高榮越入會費退還給高榮越等語（見
      卷第190頁），則依被告之計費方法，豈非原告既要繳交
      花蓮分公司入會費1,000元，又要額外支出承接該分公司
      會籍之轉讓費300元，則原告以承接會籍方式取得花蓮分
      公司之會籍，對原告究有何實益？豈不由原告逕向花蓮分
      公司重新申請會籍，而更省錢省事？是被告此部分收費重
      複而明顯不利消費者之情，可見一斑。
　　⒉而本件兩造既係約定原告以辦理會籍轉讓方式取得花蓮分
      公司會籍，而無重新申請該分公司會籍之情事，是被告向
      原告收取花蓮分公司入會費，自無理由。從而，原告請求
      退還花蓮分公司入會費1,000元，自屬有據。
  ㈣原告請求被告退還花蓮分公司於111年1月18日至2月17日之月
    費988元，為有理由。
　　查原告業已給付花蓮分公司首月即111年1月18日至2月17日
    之月費988元，然被告花蓮分公司員工卻向原告表示：因過
    年期間花蓮分公司營業時間有調整，原告需至111年2月18日
    起「始可」在花蓮分公司運動等情，已如前揭三、㈢所述。
    是原告就上開期間既已繳費，卻無法使用花蓮分公司之設施
    運動，此部分之費用自屬溢收，原告請求被告返還，自屬有
    理。
  ㈤原告請求退還教練課程20堂費用31,760元，為有理由。
    ⒈兩造於105年7月10日簽訂「個人教練課程合約書」2份，各
      約定課程堂數為12堂，每堂費用1,588元，原告尚有20堂
      未上課程之事實，已如前揭三、㈠、㈡所述。又上開課程業
      經原告同意移轉至花蓮分公司使用乙情，復為被告陳明（
      見卷第189頁）。是上揭教練課程業經兩造合意變更其課
      程提供地點為花蓮分公司，原告自得於合理期間內使用該
      課程。
　　⒉然迄至111年3月原告提起本件消費申訴並主張解約時，被
      告均未完成移轉課程之手續；另依個人教練課程合約，亦
      未約定原告未使用完畢之課程，原告不得要求退費。又本
      件原告業因被告本件違約情事，而於111年3月16日對被告
      主張解約，是上開教練課程原告已無受領義務，被告自無
      保有上開課程收費之法律上原因，原告請求返還，自屬有
      據。而依上揭教練課程每堂費用1,588元計算，原告自得
      向被告請求退還未使用之教練課程費用31,760元（計算式
      ：1,588元20堂＝31,760元）。
　㈥綜上，本件原告得請求之金額為34,836元（計算式：1,088元
    ＋1,000元＋988元＋31,760元＝34,836元）。
六、末按給付無確定期限者，債務人於債權人得請求給付時，經
    其催告而未為給付，自受催告時起，負遲延責任。其經債權
    人起訴而送達訴狀，或依督促程序送達支付命令，或為其他
    相類之行為者，與催告有同一之效力；遲延之債務，以支付
    金錢為標的者，債權人得請求依法定利率計算之遲延利息；
    應付利息之債務，其利率未經約定，亦無法律可據者，週年
    利率為5%，民法第229條第2項、第233條第1項前段、第203
    條定有明文。從而，原告於111年3月16日向被告所在地臺中
    市政府提起本件消費爭議申訴，請求被告返還上開費用，並
    經臺中市政府於以通訊地址及電子郵件之方式通知被告，此
    有消費爭議申訴資料表附卷可稽（見卷第39-41頁），堪認
    被告至遲於111年3月16日即已收受原告解約及請求退費之意
    思表示，故原告請求被告給付34,836元，及自111年3月16日
    起至清償日止，按法定利率年息5%加計遲延利息，即有理由
    ，應予准許。
七、綜上所述，原告請求被告給付如主文第1項所示，為有理由
    ，應予准許。
八、本件事證已臻明確，兩造其餘主張與攻擊防禦方法及所提證
    據，經核與判決之結果不生影響，爰不另一一論述，併此敘
    明。
九、本件係適用小額訴訟程序所為被告敗訴之判決，爰依民事訴
    訟法第436條之20規定，依職權宣告假執行。本院並依同法
    第436條之23準用第436條第2項，適用同法第392條第2項規
    定，依聲請宣告被告預供擔保，得免為假執行。
十、訴訟費用負擔之依據：民事訴訟法第78條。本件訴訟費用額
    ，依後附計算書確定如主文第2項所示金額。
中    華    民    國   111    年    10    月    28    日
                  花蓮簡易庭  法  官  李立青 
以上正本係照原本作成。
如不服本判決，應於送達後20日內，向本院提出上訴狀（上訴狀
應表明上訴理由）並繳納上訴審裁判費；如於本判決宣示後送達
前提起上訴者，應於判決送達後20日內補提上訴理由書（須按對
造人數附繕本）。
如委任律師提起上訴者，亦應一併繳納上訴審裁判費。
對於小額程序之第一審判決之上訴，非以其違背法令之理由，不
得為之。且上訴狀內應記載表明（一）原判決所違背之法令及其
具體內容。（二）依訴訟資料可認為原判決有違背法令之具體事
實者。
中　　華　　民　　國　　111 　年　　10　　月　　28　　日
                              書記官  林政良
計算書：
項        目              金  額（新臺幣）    備    註
第一審裁判費              1,000元
合        計              1,000元